【裁判字號】    88,重訴,620
【裁判日期】    890627
【裁判案由】    分割共有物
【裁判全文】
臺灣臺中地方法院民事判決          八十八年度重訴字第六二○號
    原      告  乙○○
    訴訟代理人  甲○○
    被      告  丙○○
右當事人間請求分割共有物事件，本院判決如左：
    主      文
兩造共有台中縣清水鎮○○段秀水小段三五之一、三五之五、三五之六、三五之九、
三六之一、三六之三、三六之四地號、地目均為田、面積共計○、四八二二公頃之七
筆土地，合併分割為如附圖乙案所示：（１）台中縣清水鎮○○段秀水小段三六之一
、三五之九地號土地及Ｂ、Ｄ部分土地，面積共計○、二四一一公頃由原告取得；（
２）台中縣清水鎮○○段秀水小段三五之一、三五之五、三六之四地號土地及Ａ、Ｃ
部分土地，面積共計○、二四一一公頃由被告取得。
訴訟費用由被告負擔二分之一，餘由原告負擔。
    事      實
甲、原告方面：
一、聲明：兩造共有台中縣清水鎮○○段秀水小段三五之一、三五之五、三五之六、
    三五之九、三六之一、三六之三、三六之四地號、地目均為田、面積共計○、四
    八二二公頃之七筆土地，合併分割為如附圖甲案所示：（１）台中縣清水鎮○○
    段秀水小段三六之一地號土地及Ｂ、Ｄ、Ｆ部分土地，面積共計○、二四一一公
    頃由原告取得；（２）台中縣清水鎮○○段秀水小段三五之一、三五之五、三六
    之四地號土地及Ａ、Ｃ、Ｅ部分土地，面積共計○、二四一一公頃由被告取得。
二、陳述：緣台中縣清水鎮○○段秀水小段三五之一、三五之五、三五之六、三五之
    九、三六之一、三六之三、三六之四地號、地目均為田、面積共計○、四八二二
    公頃之七筆土地，為兩造所共有，應有部分各為二分之一。上開土地兩造並無不
    為分割之特約，亦無因使用目地不能不割之情事，但因兩造無法為協議分割，爰
    訴請合併裁判分割。
三、對被告抗辯所為之陳述：亦同意以被告所提如主文第一項所示之分割方案，為合
    併分割。
四、證據：提出共有土地分割協議書、合約書、土地租賃契約書、共有土地分割協議
    書、平面圖、土地登記申請書、土地複丈申請書各一紙，土地登記謄本十四紙，
    地謄圖謄本、土地使用分區證明書各二紙為證。
乙、被告方面：
一、聲明：同意分割，分割方案如主文第一項所示。
二、陳述：
（一）同意合併分割。
（二）主張依主文第一項所示之分割方案分割，因分割後，兩造所分得之土地可與現
      有道路垂直，較有利日後之土地利用。
（三）但依被告主張之分割方案分割後，因被告所分得之台中縣清水鎮○○段秀水小
      段三六之四地號土地，屬人行步道計劃用地，依法不用繳納土地增值稅，故被
      告須較原告繳納更多之稅金，實屬不公。
丙、本院依職權勘驗現場，並囑託地政機關派員會同測量，及將兩造所提之分割方案
    ，函送地政機關繪製成果圖。
    理      由
一、按各共有人得隨時請求分割共有物。但因物之使用目的不能分割，或契約訂有不
    分割之期限者，不在此限，民法第八百二十三條第一項定有明文。原告主張：上
    開七筆土地為兩造依應有部分各二分之一共有，且並無不為分割之特約，亦無因
    使用目地不能不割之情事，但兩造無法為協議分割之事實，業據其提出出共有土
    地分割協議書、合約書、土地租賃契約書、共有土地分割協議書、平面圖、土地
    登記申請書、土地複丈申請書各一紙，土地登記謄本十四紙，地謄圖謄本、土地
    使用分區證明書各二紙為證，為被告所不爭執，此部分自堪信為真實。準此，原
    告訴請裁判分割上開土地，洵屬有據，應予准許。
二、查：（一）。兩造共有之上開七筆土地，現固種植有雜作物，惟兩造於分割後，
    均不欲保留，且上開兩造共有之七筆土地所毗鄰之台中縣清水鎮○○段秀水小段
    三五之一一、三五之四、三六之六、三五之二地號四筆土地，現均為既成道路，
    業經本院勘驗現場，並會同地政機關派員測量屬實，分製有勘驗筆錄、鑑定圖各
    一紙在卷可參。（二）如依被告所提如附圖乙案所示之分割方案，合併分割後，
    原告係取得東方之土地，被告係取得西方之土地，兩造均可經由台中縣清水鎮○
    ○段秀水小段三五之一一、三五之四、三六之六、三五之二地號土地之現有既成
    道路，對外聯絡。且合併分割後，兩造所分得之土地，大部分可與上開現有既成
    道路垂直，亦有利於兩造日後土地之利用。（三）基此，本院認依被告所提如附
    圖乙案所示之分割方案分割，尚稱公允妥當，況原告亦同意被告所提之分割方案
    ，從而，爰依被告所提之分割方案，將兩造所共有之上開七筆土地，合併分割如
    主文第一項所示。
據上論結，本件原告之訴為有理由，依民事訴訟法第七十八條、第八十一條第二款，
判決如主文。
中      華      民      國    八十九    年      六      月    二十七    日
                            臺灣臺中地方法院民事第三庭
~B法    官  唐敏寶
右為正本係照原本作成
如不服本判決，應於判決送達後二十日內，向本院提出上訴狀。
中      華      民      國    八十九    年      六      月    二十七    日
~B法院書記官


司法院資訊處製作；財團法人民間司法改革基金會備份。
